【裁判字號】    98,消債更,770
【裁判日期】    980611
【裁判案由】    聲請更生程序
【裁判全文】
臺灣高雄地方法院民事裁定           98年度消債更字第770號
聲  請  人  甲○○
上列當事人因消費者債務清理事件聲請更生，本院裁定如下：
    主  文
聲請駁回。
聲請費用由聲請人負擔。
    理  由
一、聲請意旨略以：聲請人即債務人因積欠如附表所示多家銀行
    信用卡、信用貸款及汽車貸款等債務共新台幣（下同）508,
    169 元，於民國98年間向最大債權銀行即玉山商業銀行股份
    有限公司（下稱玉山銀行）申請前置協商，惟遭玉山銀行以
    未能接受顯足以負擔之還款方案為由退件，致協商不成立，
    並發給前置協商退件通知函。因聲請人替友人擔保汽車貸款
    （國泰世華商業銀行），而友人亦無法聯絡上，而國泰世華
    商業銀行股份有限公司（下稱國泰世華銀行）不願參加協商
    ，聲請人實無法接受還款總金額306,922 元，利率4 ％，共
    90期，月繳4,000 元之還款方案。又國泰世華銀行對聲請人
    聲請強制執行扣薪1/3 ，於此情況下，聲請人實無力再額外
    繳納，致協商不成立。故聲請人在客觀上確有不能清償債務
    之情況，且聲請人無擔保或無優先權之債務總額又未逾1,20
    0 萬元，復未經法院裁定開始清算程序或宣告破產，是爰依
    法聲請更生等情。
二、按「債務人不能清償債務或有不能清償之虞者，得依本條例
    所定更生程序，清理其債務」；「債務人無擔保或無優先權
    之債務總額未逾新台幣1,200 萬元者，於法院裁定開始清算
    程序或宣告破產前，得向法院聲請更生。」；「債務人對於
    金融機構因消費借貸、自用住宅貸款、信用卡或現金卡契約
    而負債務，在聲請更生或清算前，應提出債權人清冊，以書
    面向最大債權金融機構請求協商債務清償方案並表明共同協
    商之意旨。」；「協商成立者，應以書面做成債務清償方案
    ，由當事人簽名、蓋章或按指印；協商不成立時，應付與債
    務人證明書。」；「債務人與金融機構協商成立者，不得聲
    請更生或清算。但因不可歸責於己之事由，致履行顯有重大
    困難者，不在此限。」，消費者債務清理條例（下稱消債條
    例）第3 條、第42條第1 項、第151 條第1 項、第4 項、第
    5 項分別定有明文。是由上開條文意旨可知，若債務人於聲
    請更生前向最大金融機構聲請更生而不成立者，即符合聲請
    更生所要求之「協商前置」之程序要件，合先敘明。查本件
    聲請人曾於98年2 月間，向目前之最大債權金融機構即玉山
    銀行申請前置協商，惟遭玉山銀行以聲請人未能接受顯足以
    負擔之還款方案為由，而致前置協商不成立，有卷附之前置
    協商退件通知函影本可證（見本院卷第7 頁），是本件更生
    之聲請即符合消債條例所要求之「前置協商」要件。故本件
    所應審酌者為聲請人是否有「不能清償債務」或「不能清償
    之虞」之情形，亦先敘明。
三、查聲請人所主張上情，業據聲請人提出債權人清冊、財產及
    收入狀況說明書、財團法人金融聯合徵信中心之個人信用報
    告回覆書（下稱聯徵信用報告）及當事人綜合信用報告－債
    務清理條例前置協商專用債權人清冊（下稱聯徵清冊）、戶
    籍謄本、本院97司執字第32860 號執行命令、財政部國稅局
    95 、96 年綜合所得稅各類資料清單及財產歸屬清單、勞保
    投保資料表、汽車過戶登記書、車輛動產抵押契約書、動產
    擔保交易動產抵押設定登記申請書、本票影本1 紙等件為證
    ，堪信為真實。惟查：
  (一)聲請人目前積欠之債務金額為311,988 元乙節，有聯徵債權
    人清冊在卷可稽（見本院卷第31頁），而堪認定。惟聲請人
    另有一筆擔任林宏弛之保證人且已逾期之保證債務計103,00
    0 元，此亦有聯徵綜合報告可稽（見本院卷第77頁），故聲
    請人積欠如附表所示之總債務共414,988 元，而非聲請人所
    主張之508,169 元，應可認定。
  (二)再者，觀之聲請人提出之97年8 月至10月，97年12月至98年
    2 月之薪資單（見本院卷第12至14頁）薪資總額所示，分別
    為25,095元、24,397元、28,228元、25,443元、31,089元、
    28,139元，則計算其每月平均薪資為2 萬7 千餘元，應堪認
    定。而聲請人主張其每月收入遭扣薪1/3 ，故每月收入僅有
    不到2 萬元而入不敷出云云，惟強制執行扣薪債權人並未較
    其他債權人居於優先受償之地位，且聲請人被強制扣薪之薪
    資亦係用以清償其負債，是上開推算所得之全部薪資自以薪
    資總額作為收入計算標準，是法院扣薪部分已回復還原計算
    於薪資總額，而不應僅以其遭強制扣薪後之實際所得為計算
    依據。
  (三)又聲請人積欠如附表所示之債務，其中汽車貸款為89,000元
    ，以其車貸利率20％計算其每月應繳之利息為1,483 元（計
    算式：89,000×20％÷12＝1,483 ，元以下四捨五入）。另
    聲請人其他非現金卡之無擔保債務為55,000元、信用卡債務
    為167,988 元，倘以其各別之一般利率10％、20％計算，每
    月應繳利息分別為458 元、2,800 元（計算式：55,000×10
    ％÷12＝458 、167,988 ×20％÷12＝2,800 ，元以下四捨
    五入），又聲請人尚擔任林宏弛之保證債務103,000 元，依
    其利率20％計算每月利息（見本院卷第84頁）為1,717 元（
    103,000 ×20％÷12＝1,717 ，元以下四捨五入）。準此，
    聲請人就上開債務每月應繳之利息總計為6,458 元（458 ＋
    2,800 ＋1,717 ＋1,483 ＝6,458） 。
  (四)另衡酌聲請人目前積欠鉅額債務之情形，每月生活費用不應
    超出最低可供聲請人生活所需之合理標準，故本院認是應以
    行政院主計處所公布聲請人所在地之高雄市98年度最低生活
    費用，即每人每月11,309元，始為合理。
  (五)綜上，以聲請人每月2 萬7 千元之收入，扣除其每月之必要
    生活費用及上開利息費用後，尚餘9, 233元可供償債，且不
    但足以清償剩餘欠款之利息部分，尚有餘額可供清償所餘欠
    款之本金，是聲請人並非無償債之能力，殆無疑義。故本件
    聲請人以目前之財產收入狀況，既仍有償債能力，其聲請更
    生即非有據。
四、末按聲請更生或清算不合程式或不備其他要件者，法院應以
    裁定駁回之，但其情形可以補正者，法院應定期間先命補正
    ，復為消債條例第8 條所明定。職是，本件聲請人既無「不
    能清償債務或不能清償之虞」之情事，且其更生之聲請又不
    符消債條例第3 條所定要件，且上開欠缺又屬無從補正，依
    上開說明，自應駁回其聲請。
五、依消費者債務清理條例第8 條、第15條，民事訴訟法第78條
    、第95條，裁定如主文。
中    華    民    國    98    年    6     月    11    日
                  民事第六庭  法  官  吳志豪
以上正本係照原本作成。
如不服本裁定，應於送達10日內向本院提出抗告狀，並繳納裁判
費新台幣1,000元。
中    華    民    國    98    年     6    月     11    日
                              書記官  劉音利
附表：債權人清冊
(一)有擔保債權人
┌──┬─────────┬───────┬───────┐
│編號│債權人            │金額（新臺幣）│  種     類   │
├──┼─────────┼───────┼───────┤
│ 一 │台新銀行          │   89,000     │汽車貸款      │
├──┴─────────┼───────┼───────┤
│ 合         計          │   89,000元   │              │
└────────────┴───────┴───────┘
(二)無擔保債權人部分
┌──┬───────┬───────┬──────────┐
│編號│債權人        │金額（新臺幣）│  種     類         │
├──┼───────┼───────┼──────────┤
│ 一 │合作金庫銀行  │   33,283     │信用卡              │
├──┼───────┼───────┼──────────┤
│ 二 │聯邦銀行      │   77,896     │授信：23,000        │
│    │              │              │信用卡：54,896      │
├──┼───────┼───────┼──────────┤
│ 三 │玉山銀行      │  111,809     │授信：32,000        │
│    │              │              │信用卡：79,809      │
├──┼───────┼───────┼──────────┤
│ 四 │國泰世華銀行  │  103,000     │擔任林宏弛之保證人  │
│    │              │              │保證債務已逾期發生  │
├──┴───────┼───────┼──────────┤
│ 合       計        │  325,988元   │                    │
└──────────┴───────┴──────────┘


司法院資訊處製作；財團法人民間司法改革基金會備份。
